最  高  行  政  法  院  裁  定
111年度上字第426號
上  訴  人  吳允耀                                      



訴訟代理人  林炎昇  律師
被 上訴 人  憲兵第二0三指揮部

代  表  人  張純志              
訴訟代理人  戴正緯              
            張靜宜              
            謝政杰              
上列當事人間陸海空軍懲罰法事件，上訴人對於中華民國111年3
月30日臺中高等行政法院110年度訴字第315號判決，提起上訴，
本院裁定如下：
　　主  文
上訴駁回。
上訴審訴訟費用由上訴人負擔。
　　理  由
一、按對於高等行政法院判決之上訴，非以其違背法令為理由，
    不得為之，行政訴訟法第242條定有明文。依同法第243條第
    1項規定，判決不適用法規或適用不當者，為違背法令；而
    判決有同法條第2項所列各款情形之一者，為當然違背法令
    。是當事人對於高等行政法院判決上訴，如依行政訴訟法第
    243條第1項規定，以高等行政法院判決有不適用法規或適用
    不當為理由時，其上訴狀或理由書應有具體之指摘，並揭示
    該法規之條項或其內容；若係成文法以外之法則，應揭示該
    法則之旨趣；倘為司法院大法官解釋，則應揭示該解釋之字
    號或其內容。如以行政訴訟法第243條第2項所列各款情形為
    理由時，其上訴狀或理由書，應揭示合於該條項各款之事實
    。上訴狀或理由書如未依此項方法表明，或其所表明者與上
    開法條規定不合時，即難認為已對高等行政法院判決之違背
    法令有具體之指摘，其上訴自難認為合法。
二、上訴人原係被上訴人所屬嘉義憲兵隊少校特種情報調查官，
    於民國109年1月16日22時30分休假期間，因遭警攔檢後拒絕
    實施酒精測試，而經交通部公路總局嘉義區監理所以109年1
    月17日嘉監義裁字第76-L01387163號違反道路交通管理事件
    裁決書（下稱系爭裁決書）裁罰新臺幣18萬元、吊銷駕駛執
    照，並應參加道路交通安全講習。經被上訴人行政調查後，
    以109年10月27日憲將三人字第1090109577號令（下稱原處
    分）核定上訴人大過乙次之懲罰。上訴人不服，循序提起行
    政訴訟，聲明：訴願決定及原處分均撤銷。經臺中高等行政
    法院（下稱原審）110年度訴字第315號判決（下稱原判決）
    駁回後，提起上訴。
三、上訴人對原判決提起上訴，雖以該判決違背法令為由，主張
    略以：㈠上訴人停等紅燈時，因身體過度疲勞而睡著，經轄
    區派出所警察到場拍打車窗叫醒，欲實施酒測，並非「行經
    警察機關設有告示執行酒精濃度測試之檢定處所」。被上訴
    人未查證事實，亦未審酌陳述意見書，就員警舉發違規通知
    單所載事實與應適用之處罰法令構成要件是否符合，有未盡
    調查義務之失；原判決於爭訟概要亦謂「因遭警攔檢後拒絕
    實施酒精測試」，竟未予詳究道路交通管理處罰條例第35條
    第4項第1款與第2款之構成要件不同，且遭警攔檢，應適用
    第1款規定，原判決則認違反第2款規定，顯有認定事實與應
    適用法令涵攝錯誤，非但理由不備，更有證據調查未盡之失
    ，屬判決不適用法規或適用不當。㈡警察僅因上訴人身上散
    發酒味，遽謂有酒駕行為而欲實施酒測，未遵守司法院釋字
    第535號解釋意旨之警察職權行使法相關規定，違法在先，
    則上訴人依法拒絕非法酒測，乃正當行使憲法第8條第1項之
    抵抗權，原判決固援引警察職權行使法第8條第1項第3款為
    據，惟該款規定須為警察對於已發生危害或依客觀合理判斷
    易生危害之交通工具，才得以攔停實施，則本件到場員警必
    須先舉證，有合理懷疑或事實足認已發生危害或依客觀合理
    判斷易生危害，始可對上訴人進行攔檢，而當時車輛係靜止
    狀態，已排除此一疑慮，與要件不合，自不得要求酒測，故
    原判決拘泥於員警之傳聞證據，未依職權調查，有違論理及
    經驗法則及判決理由不備之違誤等語。
四、惟查，原判決已敘明：㈠國防部109年8月25日修正發布國軍
    軍風紀維護實施規定，第24點增列「拒絕酒測」之懲罰，然
    原處分所依據之法令乃國軍軍風紀實施規定第30點第4款「
    不遵交通規則」，並無將增列之第24點「拒絕酒測」溯及既
    往適用上訴人拒絕酒測之違失行為。㈡依警察職權行使法第8
    條第1項第3款規定，對於交通違規事件，倘員警認為已發生
    危害或依客觀合理判斷易生危害之交通工具，自得予以攔停
    並施以酒精濃度測試。上訴人於109年1月16日駕駛車牌號碼
    0000-00號車輛停滯博愛路與友愛路口處，遭民眾報案反應
    上訴人於車上睡著，經員警拍打車窗才醒來，員警要求上訴
    人下車時，聞到身上酒味，要求上訴人酒測遭拒等情，為員
    警證述綦詳，與上訴人於懲罰評議會所稱當天因為工作關係
    ，參加餐敘，因為知道自己開車前往，所以在餐敘過程堅持
    只喝1、2小杯啤酒，餐敘後開車離開時還是意識清楚，但那
    幾天工作比較勞累，所以才會在駕駛中體力不支睡著等語相
    符，是上訴人係因不正常行車動態（停滯在路口），經員警
    趨前瞭解後，認為上訴人身上帶有酒味，屬易生危害之交通
    工具，方才對上訴人施以酒測，是員警之舉發程序，於法並
    無不合。另上訴人主張系爭裁決書裁罰條文有誤乙節，原審
    不受拘束，亦無從為有利上訴人之認定等語甚詳。經核上訴
    意旨無非重述其在原審提出而為原審所不採之主張，就原審
    取捨證據、認定事實之職權行使，指摘其為不當，並執其一
    己之主觀見解，就原審已論斷或指駁不採其主張之理由，泛
    言原判決有不適用法規、法規適用不當或理由不備之違背法
    令，而非具體表明合於不適用法規、適用法規不當、或行政
    訴訟法第243條第2項所列各款之情形，難認對原判決之如何
    違背法令已有具體之指摘。依首揭規定及說明，應認其上訴
    為不合法。 　　
五、據上論結，本件上訴為不合法。依行政訴訟法第249條第1項
    前段、第104條、民事訴訟法第95條、第78條，裁定如主文
    。
中　　華　　民　　國　　111 　年　 　7 　　月　　7 　 日
                    最高行政法院第三庭
                        審判長法官  胡　方　新　
                              法官　簡  慧  娟
                              法官　蕭　惠　芳
                              法官　林　惠　瑜
                              法官　曹　瑞　卿

以  上  正  本  證  明  與  原  本  無  異
中　　華　　民　　國　　111 　年　　 7 　　月　　8　　日
　　　　　　　　　　　　　　　書記官　莊　子　誼